最高法院刑事判決　　　　　　　　　　111年度台上字第590號
上　訴　人　謝沂澄 
選任辯護人　楊淑華律師
上列上訴人因違反毒品危害防制條例等罪案件，不服臺灣高等法
院高雄分院中華民國110年8月25日第二審判決（110 年度上訴字
第798號，起訴案號：臺灣屏東地方檢察署109年度偵字第9207、
11281號），提起上訴，本院判決如下：
    主  文
上訴駁回。
    理  由
甲、製造第二級毒品部分
一、按刑事訴訟法第377 條規定，上訴於第三審法院，非以判決
    違背法令為理由，不得為之。是提起第三審上訴，應以原判
    決違背法令為理由，係屬法定要件。如果上訴理由書狀並未
    依據卷內訴訟資料，具體指摘原判決不適用何種法則或如何
    適用不當，或所指摘原判決違法情事，顯與法律規定得為第
    三審上訴理由之違法情形，不相適合時，均應認其上訴為違
    背法律上之程式，予以駁回。
二、本件原判決維持第一審關於論處上訴人謝沂澄犯製造第二級
    毒品罪刑部分之判決，並駁回上訴人此部分在第二審之上訴
    ，已載述所憑之證據及理由。所為論斷，核無悖於論理法則
    與經驗法則，且有卷內證據資料可資覆按。
三、上訴意旨略以：
㈠、伊栽種並製造第二級毒品大麻係因罹患憂鬱症而為失眠所苦
    ，為施用以減輕長期抑鬱及失眠症狀所為，原審未依伊辯護
    人之請求，就伊之精神狀況送請醫學鑑定，復未說明理由，
    有應調查之證據未予調查及判決理由不備之違誤。且伊於原
    審即提出多筆看診紀錄，顯見伊確實持續就醫治療以改善憂
    鬱症病情，原審認伊縱為疾病所苦，卻不循正常途徑求醫，
    逕自以製造大麻之方式為管道，又無償轉讓予他人（即後述
    乙部分），據認無酌減其刑之餘地乙節，顯與證據資料不符
    。
㈡、伊在偵、審中均已自白犯罪，犯後態度良好，遭查扣之毒品
    數量亦屬輕微，且伊未曾受有期徒刑以上刑之宣告，因一時
    失慮而觸犯刑典，犯後已知悔悟，目前已有正當工作，經此
    偵、審程序，已知所警惕，信無再犯之虞，原審就伊所犯製
    造第二級毒品罪未依所請量處較輕之刑，顯違平等原則，而
    有判決理由不備之違誤云云。
四、按刑罰之量定，係屬事實審法院得依職權裁量之事項，倘以
    被告之責任為基礎，審酌刑法第57條各款所列事項而為刑之
    量定，若未逾越法定刑度，亦無濫用其權限，即無違法。另
    刑法第59條之酌量減輕其刑，必於犯罪之情狀，在客觀上足
    以引起一般人之同情，認為即予宣告法定最低度刑，猶嫌過
    重者，始有其適用，且被告犯罪之情狀是否顯可憫恕，而得
    依該項規定酌量減輕其刑，亦屬事實審法院之職權，除其裁
    量權之行使，明顯違反比例原則外，即不得以法院未適用上
    開寬典，即指摘為違法。查原判決已說明第一審判決就上訴
    人所犯製造第二級毒品罪部分，依修正前毒品危害防制條例
    第17條第2 項予以減輕其刑後，以上訴人之責任為基礎，依
    刑法第57條各款規定，審酌其動機單純，及明知大麻危害人
    體健康仍予製造，但其尚無前科，且製造之數量不多，並坦
    承犯行不諱，兼衡其智識程度、工作情形、家庭、經濟與生
    活狀況等一切情狀，而量處其有期徒刑3年6月，已兼顧相關
    有利與不利之科刑資料，客觀上並未逾越經依法減輕後之法
    定刑度或範圍，且無濫用裁量權限或牴觸比例原則、罪刑相
    當原則之情形存在，而予維持等旨。復就上訴人在原審執其
    栽種並製造大麻，係因罹患憂鬱症，致受長期失眠及抑鬱症
    所苦而為，伊此部分犯罪情節可堪憫恕，而有情輕法重之情
    形，應依刑法第59條規定予以酌減其刑云云，認不足採取，
    另據以請求對其抑鬱症為鑑定乙節，則無必要，亦均依卷內
    證據資料，予以指駁及說明。核屬原審採證認事及刑罰裁量
    職權之適法行使，復無所指對其就前述事項為鑑定之請求，
    未說明不採理由之情形，自均無違法可指。
五、又稽之卷內資料，上訴人雖在原審提出其衛生福利部屏東醫
    院分別於民國110年5 月25日、同年6月22日出具之醫療費用
    收據各乙張，及寬心診所、寬懷藥局於同年8 月18日各出具
    之藥品明細與收據各乙紙，但依原判決之認定，上訴人取得
    大麻種子予以種植，並繼而製造大麻之時間係在108年9月間
    ，復於109年4月中旬至同月23日間某日，即將其所製成之大
    麻轉讓予蘇奕樵，則原判決認上訴人依憑上開嗣後所支付之
    醫療費用收據與藥品明細及收據，主張其於108年9月前即已
    因患病而必須施用大麻之詞，不足採取，即屬有據。雖未詳
    敘其理由，稍嫌疏漏，但既於判決結果無影響，自不得據以
    指摘，而資為適法之第三審上訴理由。
六、綜上，應認本件上訴人關於製造第二級毒品部分之上訴，違
    背法律上之程式，予以駁回。
乙、轉讓禁藥部分
一、查第三審上訴書狀，應敘述上訴之理由，其未敘述者，得於
    提起上訴後20日內補提理由書於原審法院，已逾上述期間，
    而於第三審法院未判決前仍未提出上訴理由書狀者，第三審
    法院應以判決駁回之，刑事訴訟法第382條第1項、第395 條
    後段規定甚明。
二、本件上訴人因犯轉讓禁藥罪部分，不服原審判決，於110年9
    月17日提起上訴，並未敘述理由，迄今逾期已久，於本院未
    判決前仍未提出，依上開規定，其此部分上訴自非合法，應
    予駁回。
據上論結，應依刑事訴訟法第395條，判決如主文。
中    華    民    國   111    年    3     月    16    日
                  刑事第五庭審判長法  官  吳  信  銘  
                                  法  官  梁  宏  哲  
                                  法  官  沈  揚  仁  
                                  法  官  蔡  廣  昇  
                                  法  官  何  菁  莪  
本件正本證明與原本無異
                                  書記官
中    華    民    國   111    年    3     月    30    日